【裁判字號】    88,上易,1834
【裁判日期】    890113
【裁判案由】    誹謗等
【裁判全文】
臺灣高等法院臺南分院刑事判決         八十八年度上易字第一八三四號 首股  Ｇ
      上  訴  人
      即  被  告  丁  ○  ○
      共      同
      選任辯護人  蔡  青  芬
右上訴人因誹謗等案件，不服臺灣臺南地方法院八十七年度易字第八七號中華民國
八十八年八月三十一日第一審判決（起訴案號：臺灣臺南地方法院檢察署八十六年度
偵字第一００二０號），提起上訴，本院判決如左：
      主      文
原判決撤銷。
丁○○、乙○○均無罪。
      理      由
一、公訴意旨略以：丁○○、乙○○係夫妻，於民國（下同）八十六年七月十三日十
    二時卅五分許，丁○○、乙○○迎神轎，並於行經台南縣歸仁鄉○○村○○路○
    段一二六號甲○○經營之幸子檳榔攤攤前燃放鞭炮，隨後乙○○在該店前公然以
    「村長（指甲○○）雞巴癢、愛人幹」、「瘋女人、愛人幹」等穢語侮辱甲○○
    ，並同時以言詞指摘、傳述甲○○「拐我丈夫上床」、「妳跑去賓館開房間，妳
    是壞女人」等足以毀損甲○○之事。同日下午一時卅分許，乙○○復基於共同概
    括之犯意聯絡，與丁○○至歸仁鄉○○路○段一五二巷八弄十七號甲○○宅前，
    乙○○再連續公然以妳「雞巴癢」、「幹妳娘」等穢語辱罵甲○○，並同時以言
    詞指摘甲○○「妳拐我丈夫到賓館開房間」，另丁○○亦同時以言詞指摘甲○○
    「有與他上賓館」等足以毀損甲○○名譽之事，因認丁○○、乙○○涉有刑法第
    三百零九條第一項之公然侮辱罪及第三百十條第一項之誹謗罪嫌。
二、按犯罪事實應依證據認定之，無證據不得推定其犯罪事實；又不能證明被告犯罪
    或其行為不罰者，應諭知無罪之判決，為刑事訴訟法第一百五十四條、第三百零
    一條第一項所明文。又事實之認定，應憑證據，如未能發現相當之證據，或證據
    不足以證明，自不能以推測或擬制之方法，為裁判之基礎；（最高法院四十年台
    上字第八六號判例意旨、六十九年台上字第一五三一號判例意旨參照）。復按告
    訴人之指訴，須無瑕疵可指，且就其他方面調查，又與事實相符，始足採為認定
    罪事實之憑證。苟積極證據不足證明犯罪事實，被告之抗辯或反證縱屬虛偽，仍
    不能以資為積極證據應予採信之理由，而應為被告有利之認定（最高法院七十年
    台上字第三八一號、三十年上字第四八二、八一六號判例參照）。
三、本件公訴人認上訴人即被告丁○○、乙○○涉有上揭犯行無非以告訴人甲○○之
    指訴及證人丙○○之供證及當時之錄音帶以為斷。然訊據被告丁○○、乙○○均
    矢口否認有右揭犯行，被告二人均辯稱：罵的話已於前案被判決確定，並未再辱
    罵告訴人甲○○，證人丙○○為告訴人甲○○先生之姊夫，每次均為其出庭作證
    ，顯見所證不實，又錄音帶顯然為前案爭吵時尚未提出之錄音帶，告訴人所指訴
    均不實在等語。
四、經查證人丙○○固於警訊及偵審中證稱被告乙○○有罵告訴人髒話，然查證人丙○○為告訴人甲○○先生之姊夫（見偵查卷第三十四頁反面），且於被告丁○○
    、乙○○被訴於八十五年三、四月間，在台南縣歸仁鄉○○村○○路○段一二六
    號「幸子檳榔攤」辱罵告訴人一案時，亦到庭作證，甚至本院開庭亦由證人丙○○陪同告訴人甲○○一同到庭旁聽，足見證人與告訴人交情非比尋常，極其深厚
    ，衡情若證人丙○○當時確有在場聽聞，理當出言制止，最起碼有出聲聲援告訴
    人，然本院重複詳聽告訴人所提出之錄音帶，卻未聽到證人有口出任何言語，顯
    見丙○○當時並不在場，況丙○○既未與告訴人同住，焉有每次被告與告訴人相
    罵時，均【湊巧】在場之理，足見證人丙○○之證詞，顯屬不實，自不足採。
五、又告訴人提出錄音帶證明被告乙○○有辱罵告訴人，而訊之被告乙○○固不否認
    曾辱罵過告訴人，然辯稱係八十五年二人交惡時所為，八十六年七月十三日迎神
    轎時固有衝突，然未辱罵告訴人。經本院當庭播放告訴人所提出之錄音帶，僅聽
    到被告乙○○與告訴人甲○○互相【激怒對罵】，所謂被告乙○○所罵「村長（
    指甲○○）雞巴癢、愛人幹」、「瘋女人、愛人幹」等穢語，均為告訴人甲○○
    高聲貝之對罵聲所掩蓋，除非重複聆聽，否則實難聽清楚被告乙○○所辱罵之言
    語，由此益徵證人丙○○所證在場有聽到被告乙○○罵告訴人「雞巴癢、愛人幹
    」等語，顯屬子虛。再者當時被告因迎神轎受告訴人阻擋而生衝突，被告有報警
    處理，當時告訴人甲○○並未提及被告有辱罵之情事，此業經證人即警員戊○○
    到庭證述屬實，並有員警工作紀錄簿影本一份附於本院卷可稽。而依工作紀錄簿
    所載，警員係於七月十三日十二時三十分接獲被告報案，於十四時離開，設若被
    告乙○○有辱罵告訴人經告訴人錄音，告訴人甲○○於警員到場時焉有未提及之
    理？足見當日自十二時半至十四時被告並無辱罵告訴人之情事，因而告訴人指訴
    被告於當日十二時三十五分許及一時三十分許連續辱罵告訴人一節，顯有疑義，
    何況證人劉立宗、吳昆霖、黃宏欽於原審均到庭證稱放完鞭炮後被告乙○○即進
    入其家中，至當日一時四十五分渠等離開前，被告乙○○均一直與渠等在一起，
    均未聽到被告乙○○有辱罵告訴人等語，益見告訴人所指訴被告有辱罵告訴人等
    情，殊不足採。
六、再者證人丙○○稱被告乙○○罵髒話係在【迎神之後】發生（見原審第六十八頁
    ），然告訴人甲○○則稱錄音係在【神轎起駕前】（見原審卷第七十三頁反面）
    ，二人所證互為矛盾，且告訴人提出之錄音譯文第一句話即乙○○稱：「我沒錢
    啦！我知道是來討錢。我沒錢啦！」（見原審卷第二十四頁），明顯可見係告訴
    人甲○○至被告處挑釁，此和告訴人所謂被告乙○○與丁○○於下午一時卅分又
    至歸仁鄉○○路○段一五二巷八弄十七號甲○○宅前辱罵告訴人之情節又有不同
    ，況當日係被告不滿告訴人阻擋其神轎而起爭執，且為被告報警，錄音帶中卻【
    無】隻言提及此事，實有違常情，顯見被告所辯錄音帶係八十五年二人交惡時所
    為，信而有徵。至於被告乙○○於第一次警訊曾供承：伊有為燃放鞭炮及甲○○
    阻擋其神轎行進事，而在媽廟村保大路一段一二六號之一五二巷道路口內用言語
    罵甲○○，而甲○○也有出口罵伊等語，然兩人相互叫罵在所難免，被告乙○○
    既未自白有以「雞巴癢、愛人幹、瘋女人、愛人幹」等穢語侮辱甲○○，所謂被
    告在警訊有承認之自白，自亦不得為認定乙○○有罪之證據。
七、綜上所述，告訴人之指訴及所提出之錄音帶既無法採為被告有罪之證據，而證人
    丙○○之證詞又無法採信，本院自不能僅憑以告訴人甲○○及證人丙○○有瑕疵
    之供證及顯有疑義之錄音帶遽認被告二人有右揭之犯行。此外，本院復查無其他
    積極證據足資證明被告涉有右揭之犯行，是被告丁○○乙○○被訴右揭之罪均屬
    不能證明。原審疏未詳查，遽認被告二人有罪，容有未洽。被告二人上訴意旨，
    執此指摘原判決採證不當，為有理由，自應由本院將原判決撤銷，改諭知被告丁○○、乙○○無罪之判決。
據上論結，應依刑事訴訟法第三百六十九條第一項前段、第三百六十四條、第三百零
一條第一項，判決如主文。
本案經檢察官張佩珍到庭執行職務。
中    華    民    國      八十九      年      一      月      十三      日
                                  臺灣高等法院臺南分院刑事第四庭
                                      審判長法官  陳    義    仲
                                            法官  宋    明    蒼
                                            法官  蔡    崇    義
右正本證明與原本無異。
不得上訴。
                                      法院書記官  李    育    儒
中    華    民    國      八十九      年      一      月     十五       日


司法院資訊處製作；財團法人民間司法改革基金會備份。
